臺灣橋頭地方法院民事判決
111年度訴字第151號
原      告  冠全實業股份有限公司

法定代理人  陳政良  
訴訟代理人  陳樹村律師
            陳慶合律師
被      告  添福德股份有限公司

法定代理人  黃俊傑  
訴訟代理人  洪土倫律師
上列當事人間請求損返還租賃物等事件，本院於民國111年6月6
日言詞辯論終結，判決如下：
    主      文
被告應將門牌號碼高雄市○○區○○路○號房屋騰空並遷讓返還予原
告。
被告應給付原告新台幣肆拾陸萬元，及其中新台幣肆拾萬元部分
自民國一一零年十一月十八日起至返還前項房屋之日止，其餘新
台幣陸萬元部分自民國一一一年四月十二日起至返還前項房屋之
日止，均按年息百分之五計算之利息；暨自民國一一零年十一月
一日起至返還前項房屋之日止，按月給付原告新台幣貳拾萬元。
訴訟費用由被告負擔。
本判決第一、二項於原告以新台幣捌拾萬元為被告供擔保後，得
為假執行。但被告如以新台幣壹佰玖拾貳萬捌仟捌佰元為原告預
供擔保，得免為假執行。
    事實及理由
一、原告主張：兩造於民國108 年9 月1 日就原告所有門牌號碼
    高雄市○○區○○路0 號房屋（下稱系爭房屋）簽立房屋租賃契
    約書（下稱系爭租約，原證2），租期自108 年9 月1 日起
    至110 年8 月31日止，租金每月新台幣（下同）10萬元。其
    中5萬元以匯款方式給付，其餘5萬元由原告負責人陳政良之
    配偶曹美容至系爭房屋向被告簽收領取現金。至於被告提出
    每月5萬元租金之租約（被證2）僅係向國稅局申報之用。原
    告於租期屆滿前，請法丞律師事務所以110 法丞字第143 號
    律師函（下稱系爭律師函）通知被告不再續租，請依約搬遷
    ，否則應依系爭租約第8 條按月賠付原告租金2 倍之違約金
    至遷讓之日止，系爭律師函於110 年7 月30日送達系爭房屋
    ，由被告收受。系爭租約契約關係已於110 年8 月31日因期
    限屆滿而消滅，被告拒不搬遷即屬無權占有。原告並得依系
    爭租約第8 條約定，請求被告給付110 年9 月、10月之違約
    金，共計40萬元（每月租金10萬元×2 倍×2 個月＝40萬元）
    ，並自110 年11月1 日起至返還系爭房屋之日止，按月給付
    20萬元之違約金。又被告應依系爭租約第16條約定賠償委任
    律師費用6萬元。爰依民法第455 條及第767 條第1 項前段
    規定、系爭租約第8 條、第16條約定，提起本件訴訟等語。
    並聲明：㈠被告應將系爭房屋騰空並遷讓返還予原告。㈡被告
    應給付原告46萬元，及其中40萬元部分自起訴狀繕本送達翌
    日起至返還前項房屋之日止，其餘6萬元部分自111年4月12
    日起至返還前項房屋之日止，均按年息5%計算之利息；暨自
    110 年11月1 日起至返還前項房屋之日止，按月給付原告20
    萬元。㈢願供擔保，請准宣告假執行。
二、被告則以：兩造間租約應係每月租金5萬元之租約（被證2）
    。原告所提租約（原證2）出租人欄「陳政良」簽名、以下
    簡稱甲方欄位之「陳政良」簽名及末頁立契約人欄有關「陳
    政良」之字跡均顯著不同，亦未蓋用原告「冠全實業股份有
    限公司」、代表人「陳政良」之印章。且房租收、付款明細
    欄、承租人欄、以下簡稱乙方欄、末頁立契約人欄有關「黃
    俊傑」之簽名字跡不相同，亦未蓋用被告「添福德股份有限
    公司」、代表人「黃俊傑」之印章，有違一般商業交易習慣
    ，原告應證明租約真正，黃俊傑亦無印象曾為簽名。系爭律
    師函既係以原告起訴狀所附租約為憑，具有相互依存關係，
    然因原告主張之租約自始不存在，故原告主張不再續租並請
    依約搬遷之意思表示亦失所附麗，對被告自始、當然、確定
    不生效力。縱認原告所提租約真正，然被告公司所在地係登
    記地址高雄市○○區○○街00號，系爭律師函送達之系爭房屋非
    應受送達處所，故原告不再續租並請依約搬遷之意思表示並
    未合法生效，被告於租賃期限屆滿後繼續為租賃物之使用收
    益，原告並未立即表示反對之意思，已更新為不定期限租賃
    關係。又原告欲調漲租金，被告如搬遷將受有重大損失，兩
    者權益顯失均衡，原告有權利濫用情事等語置辯，並聲明：
    ㈠原告之訴及假執行之聲請均駁回。㈡如受不利判決，願供擔
    保請准宣告免為假執行。
三、兩造不爭執事項如下（見111年度訴字第151號卷，下稱訴卷
    ，第20頁）：
  ㈠兩造就原告所有系爭房屋成立租賃契約，租期自108 年9 月1
     日起至110 年8 月31日止。
  ㈡原告有簽立每月租金5萬元之租約（被證2）。
　㈢原告於租期屆滿前，以原證2租約為憑，請法丞律師事務所以
    110 法丞字第143 號律師函通知被告不再續租，請依約搬遷
    ，否則應依系爭租約第8 條按月賠付原告租金2 倍之違約金
    至遷讓之日止，律師函於110 年7 月30日送達系爭房屋，由
    被告蓋印收受。
　㈣系爭房屋現仍由被告占有使用。
  ㈤原告之起訴狀繕本於110年11月17日送達被告。
四、本件爭點如下（見訴卷第21頁）：
  ㈠兩造間就系爭房屋租賃關係約定之每月租金為10萬元（原證2
    ）或5萬元（被證2）？
  ㈡租約是否已屆期終止？
　㈢被告是否無權占有系爭房屋？
　㈣原告請求被告應將系爭房屋騰空並遷讓返還予原告，有無理
    由？
  ㈤原告依系爭租約第8 條約定，請求被告給付110 年9 月、10
    月之違約金共計40萬元，暨自110 年11月1 日起按月給付違
    約金20萬元，有無理由？
　㈥原告依系爭租約第16條約定請求被告賠償原告提起本件訴訟
    之律師費用6萬元，有無理由？　
五、經查：
  ㈠按當事人互相表示意思一致者，無論其為明示或默示，契約
    即為成立，民法第153條定有明文。查兩造簽立每月5萬元之
    租約（被證2），原告並蓋印公司章、負責人陳政良並簽名
    、用印後，由被告收執乙情，有被告提出之租約可考（見11
    0年度審訴字第812號卷，下稱審訴卷，第84頁），為原告所
    不爭執真正性（見訴卷第12頁）。又兩造於同日簽立原告提
    出每月租金10萬元之租約（原證2），其上雖無被告公司、
    負責人大小章，然被告負責人黃俊傑簽名之筆跡甚為相似，
    且據證人曹美容結稱：伊於108年8月19日寫原證2、被證2兩
    份租約予兩造簽約，被證2每月5萬元租約跟國稅局報稅用，
    租金10萬元中5萬元匯款加稅，另5萬元由被告會計洪小姐每
    月15號左右打電話叫伊去拿並簽收在被告公司內帳上，伊將
    5萬元當作公司零用金，沒有存入帳戶，兩造之前103年8月
    至111年8月之租金為每月8萬元等語屬實（見訴卷第47至50
    頁），足見兩造就每月租金10萬元達成意思合致，被告有受
    其拘束之意思，堪信原告主張10萬元租約（原證2）為真正
    。被告辯稱僅同意租金為5萬元云云（見審訴卷第74至76頁
    ），難以憑採。
　㈡按非對話而為意思表示者，其意思表示，以通知達到相對人
    時，發生效力，民法第95條第1 項前段定有明文。達到係指
    意思表示已進入相對人之支配範圍，置於相對人隨時可以了
    解其內容之客觀狀態（最高法院民事大法庭109年度台上大
    字第908號裁定參照）。查系爭律師函於110 年7 月30日送
    達系爭房屋，由被告收受之事實，有系爭律師函暨被告蓋章
    之送達回執可考（見審訴卷第23至26頁），足見原告表示不
    再續租之意思已達到被告而生效甚明。被告以系爭律師函非
    送達被告登記地址、所憑租約非正確租約，辯稱原告未合法
    終止租約，仍有不定期租約存續云云（見審訴卷第74至76頁
    ），均無可採。
　㈢按承租人於租賃關係終止後，應返還租賃物，民法第455條前
    段定有明文；及按所有人對於無權占有或侵奪其所有物者，
    得請求返還之，民法第767條第1項前段定有明文。兩造間有
    明訂租期，既租約屆滿，原告表示不再續租，是被告構成無
    權占有，被告以原告權利濫用云云置辯（見訴卷第35、40頁
    ），顯無可採。原告依民法第455條前段、第767條第1項前
    段規定，請求被告將系爭房屋騰空並遷讓返還予原告，為有
    理由，應予准許。
　㈣原告依系爭租約第8 條約定，得請求被告給付110 年9 月、1
    0月之2倍違約金共計40萬元及自起訴狀繕本送達翌日即110
    年11月18日起至返還系爭房屋之日止，按年息5%計算之利息
    ；暨自110 年11月1 日起按月給付違約金20萬元，為有理由
    。
  ㈤原告有支出律師費6萬元，有委任契約、110年10月9日匯款回
    條可考（見訴卷第24、37頁），原告依系爭租約第16條請求
    賠償，及自追加翌日即111年4月12日起（見訴卷第19頁），
    均按年息5%計算之利息，亦有理由。
六、兩造願供擔保請准宣告假執行、免為假執行，經核與規定相
    符，爰參酌訴訟標的前經本院110年10月25日裁定核定為1,9
    28,800元（見審訴卷第39頁），而分別酌定相當擔保金額宣
    告之。
七、本件事證已臻明確，兩造其餘主張、陳述及所提之證據暨攻
    擊防禦方法，經本院審酌後，認均與本件判斷結果無影響，
    毋庸再予一一論述，附此敘明。
八、據上論結，本件原告之訴為有理由，依民事訴訟法第78條、
    第390條第2項、第392條第2項，判決如主文。
中    華    民    國   111    年     6    月    29    日
                  民事第三庭  法  官  李俊霖
以上正本係照原本作成。
如對本判決上訴，須於判決送達後20日內向本院提出上訴狀。如
委任律師提起上訴者，應一併繳納上訴審裁判費。 
中　　華　　民　　國　　111 　年　　6 　　月　　30　　日
                              書記官  黃莉君